臺灣高等法院高雄分院刑事判決　　　　　　　　　　九十三年度上易字第一五九號
　　上　訴　人
　　即　被　告　甲○○
右上訴人因詐欺案件，不服臺灣高雄地方法院九十二年度易字第一００九號中華民國
九十三年二月二十七日第一審判決（起訴案號：臺灣高雄地方法院檢察署九十二年度
偵緝字第四三九號），提起上訴，本院判決如左：
      主  文
原判決撤銷。
甲○○連續以詐術得財產上不法之利益，處有期徒刑柒月。
      事  實
一、甲○○係未經登記之設於高雄市三民區○○○路六七號五樓之一「巨門工商綜合
    管理顧問公司」（下稱巨門公司）之執行副總經理。於民國八十九年四月間，獲
    悉蔡志強於同年二月間提供其名下坐落於高雄市苓雅區○○○段第二小段第二五
    五０地號土地，及坐落其上之高雄市○○區○○路二六三號八樓之一房屋（下稱
    系爭房地）為擔保，設定抵押權予中華商業銀行股份有限公司（下稱中華商銀）
    以貸款新臺幣（下同）二百九十萬元，卻無力清償貸款本息而面臨法院拍賣系爭
    房地之經濟困境。詎甲○○竟意圖為自己不法之利益，基於以詐術方法獲取免付
    消費款項之概括犯意，於八十九年四月中旬某日，在巨門公司內，向蔡志強佯稱
    僅需申請信用卡交其使用並簽訂房屋租賃契約書，其即有辦法避免系爭房地遭法
    院拍賣，並得以解決貸款之問題，致蔡志強陷於錯誤，而分別於如附表所示之時
    間，先後向美商花旗銀行股份有限公司（下稱花旗銀行）、法商佳信銀行股份有
    限公司（下稱佳信銀行）、富邦商業銀行股份有限公司（下稱富邦銀行）、大安
    商業銀行股份有限公司（於九十一年二月十八日與台新國際商業銀行股份有限公
    司合併而以台新國際商業銀行為存續銀行）申請如附表所示之信用卡後，悉數交
    付甲○○使用，甲○○則連續於八十九年五月至十月間，先後持以刷卡消費共計
    如附表所示之金額，所得之財物除變現後於八十九年五月二十日、五月二十五日
    、六月一日清償貸款本息（含違約金）分別為二萬六千二百二十三元、一萬九千
    六百八十四元、六千四百八十六元，其餘或供己留用或變現花用，除徒使蔡志強
    增加刷卡消費債務而置之不理，藉此獲得其消費之款項由蔡志強承擔之不法利益
    ，經蔡志強勉力清償後，仍積欠如附表所示之金額，貸款事宜亦未獲得解決，至
    此，蔡志強始悉受騙。
二、案經蔡志強訴由臺灣高雄地方法院檢察署檢察官偵查起訴。
      理  由
一、訊據被告甲○○矢口否認有何詐欺得利之犯行，辯稱：伊本來想辦理信用貸款，
    後來發現不能辦，信用卡係伊與告訴人一起去刷卡，伊當時尚有投資砂石生意，
    因告訴人信用卡尚有額度，乃向告訴人借錢週轉，後來因一起投資之砂石老闆倒
    了，要跟告訴人和解，告訴人不願分期，伊主觀上無為自己不法利益之意圖，客
    觀上亦無施用詐術之行為云云。經查：
  (一)被告確有以代告訴人解決貸款事宜為由，要求告訴人申請如附表所示之信用卡四
    張交其使用，並連續於八十九年五月至十月間持以刷卡消費共計如附表所示之金
    額，經告訴人勉力清償後仍積欠如附表所示之債務，被告除償還前揭貸款本息外
    ，其餘均未清償，亦未依約解決貸款事宜，致告訴人名下之系爭房地遭法院拍賣
    完畢等事實，為被告所自承在卷，核與告訴人指訴之情節相符，復有名片影本、
    房屋租約書影本、台新銀行信用卡繳款單影本、和解書、繳款收據、信用卡申請
    書、扣繳暨免扣繳憑單、在職證明、帳單明細、訂購單暨同意書、花旗銀行九十
    二年一月二十二日刑事陳報狀、信用卡帳單、信用卡申請書、富邦銀行交易明細
    查詢、帳單、信用卡申請書影本、佳信銀行台北分公司九十二年四月二日刑事呈
    報證據狀、申請書影本、存摺影本、在職證明書、中華商業銀行九十二年七月二
    十八日函暨附件，及原審法院八十九年度執字第三四八一一號、八十九年度執字
    第三九四九七號、八十九年度執字第四五九九七號、九十一年度執字第三六○○
    號卷宗影本存卷足參。
  (二)被告固以前揭情詞置辯，惟告訴人申請信用卡後，須先由被告及其友人周鑫緯依
    刷卡額度之三成抽取佣金等情，業據被告供承在卷（原審卷第二八頁）。又被告
    所謂協助告訴人解決貸款之方式：先於偵查中供稱係「以申請信用卡之方式申請
    現金償還貸款」（偵緝字第一四五九號卷第五頁反面）、「藉由申請信用卡膨脹
    信用，再向金融機關貸款」（偵緝字第四九三號卷第四頁）、「辦卡以卡養卡」
    （偵緝字第四九三號卷第十八頁反面）；嗣於原審另供稱係「辦理信用卡借錢繳
    房貸」（原審卷第二七頁）、「刷卡購買黃金再轉賣銀樓換取現金繳納貸款」（
    原審卷第二八、二九頁）云云。無非以信用卡刷卡之財物再變現清償，而被告所
    陳述購買黃金再轉賣銀樓換取現金之方式，在交易習慣上必須折價出售，此均據
    被告自承在卷（原審卷第二八、二九頁）。又遲繳信用卡消費款項之利息遠高於
    房貸利息，亦為一般社會常識，被告自稱係「巨門公司」之執行副總經理，負責
    提供他人財務管理之諮詢業務，自難諉為不知。則其於明知告訴人已陷於經濟困
    境之情形下，復要求告訴人辦理四張信用卡，先由其與周鑫緯抽取刷卡額度之三
    成佣金後，再供其刷卡消費使用於客觀上徒然增加告訴人之債務，而顯難達成解
    決貸款目的之用途，自難認其主觀上確有協助告訴人解決貸款事宜之真意。
  (三)再者，被告辯稱其曾以刷卡所得之金額為告訴人繳納二期貸款，另給付三期貸款
    之金額予告訴人之妻之友人以供繳納貸款，共計約六、七萬元，參酌告訴人所述
    「八十九年五月十二日之前不會是被告繳的」等語，以及卷附中華商業銀行放款
    客戶還款繳息查詢單所示，告訴人之貸款於八十九年五月二十日、五月二十五日
    、六月一日確有清償本息等情，被告所辯前開清償本息部分固堪信為真實外，其
    餘均為告訴人所否認，且被告若真有意清償告訴人貸款本息，其並非不知如何繳
    納，豈有交由告訴人之妻之友人之理？被告另辯以其餘刷卡所得之款項則係其向
    告訴人所借用云云（偵緝字第一四五九號卷第五頁反面、偵緝字第四三九號卷第
    五頁、原審卷第九九頁），惟此業據告訴人否認在卷（原審卷第三七至三九頁）
    ，且告訴人已身陷財務困境而無力清償貸款，豈有再將刷卡所得之金額借予被告
    之理？此外，被告復無法提出任何繳款或借款之相關資料以實其說，空言辯稱曾
    以刷卡所得之金額償還告訴人之貸款，且剩餘款項係向告訴人所借用云云，自難
    採信。
  (四)綜上所述，被告並無為告訴人解決貸款事宜之真意，亦無法提出適於告訴人週轉
    或清償貸款之方案，竟以「巨門公司」之執行副總經理頭銜佯稱協助告訴人處理
    貸款問題，致告訴人陷於錯誤，申請如附表所示之信用卡交予被告使用，而被告
    持以刷卡後，又未將刷卡所得之金額交予告訴人或為其清償貸款，反而留供自己
    花用殆盡，足見其主觀上有為自己不法利益之意圖，客觀上復有施用詐術而獲得
    財產上不法利益之行為。從而，其確有前揭連續詐欺得利之犯行，洵堪認定。本
    件事證明確，應依法論科。
二、核被告所為，係犯刑法第三百三十九條第二項之詐欺得利罪，其先後多次詐欺得
    利犯行，時間緊接，手法相似，觸犯構成要件相同之罪名，顯係基於概括犯意反
    覆為之，應依連續犯規定，論以一罪，並加重其刑。公訴人漏未論以連續犯，尚
    有未洽；另認被告亦涉犯同條第一項之詐欺取財罪，固非無見，惟告訴人係以自
    己之名義申請信用卡，並授權被告以其名義刷卡消費，亦曾陪同被告刷卡二至三
    次，此業據告訴人陳明在卷（本院卷第三十、三一頁），足見告訴人自始即有申
    請信用卡並承擔刷卡消費債務之真意，僅係受被告欺罔而誤認此為解決其貸款問
    題之方式而已，則被告經告訴人之授權而以其名義刷卡消費之行為，縱與信用卡
    約定條款上載明應由本人刷卡消費之約定不符，仍難認有何施用詐術致特約商店
    或發卡銀行陷於錯誤而詐得財物之詐欺取財犯行，而係獲得刷卡消費之債務應由
    告訴人承擔之不法利益，自不得再以詐欺取財罪名相繩，惟公訴人既認該部分與
    前揭經起訴並由本院論罪科刑之詐欺得利犯行間有方法結果之牽連關係，自不另
    為無罪之諭知，附此敘明。
三、原審為被告論罪科刑之判決，固非無見，惟查被告詐得信用卡後，曾繳納告訴人
    貸款本息，已如前述，原判決未予認定，即有違誤。被告上訴意旨，否認犯罪指
    摘原判決不當，雖無理由，惟原判決既有可議，自應予撤銷改判。爰審酌被告明
    知告訴人身陷財務困境，竟為一己之私，施以詐術使告訴人增加債務負擔，且犯
    後一再藉詞卸責，否認犯行，復未積極與告訴人達成和解以賠償其損失，足見其
    態度不佳，顯無悔意，惟念其詐欺所得之利益非鉅，且無前科，此有臺灣高等法
    院被告全國前案紀錄表一份在卷可佐，足認素行尚佳等一切情狀，量處如主文所
    示之刑，以示懲儆。
據上論結，應依刑事訴訟法第三百六十九條第一項前段、第三百六十四條、第二百九
十九條第一項前段，刑法第五十六條、第三百三十九條第二項、第一項，罰金罰鍰提
高標準條例第一條前段，判決如主文。
本案經檢察官王登榮到庭執行職務。
中      華      民      國    九十三    年      五      月     十三     日
                              臺灣高等法院高雄分院刑事第一庭
                                  審判長法官  吳水木
                                        法官  洪慶鐘
                                        法官  趙文淵
右正本證明與原本無異。
不得上訴。
              法院書記官  吳新貞
中      華      民      國    九十三    年      五      月     十三    日
附錄：本判決論罪科刑法條：
刑法第三百三十九條
意圖為自己或第三人不法之所有，以詐術使人將本人或第三人之物交付者，處五年以
下有期徒刑、拘役或科或併科一千元以下罰金。
以前項方法得財產上不法之利益或使第三人得之者，亦同。
前二項之未遂犯罰之。
附表：
┌──┬────┬───┬─────┬───────┬─────────┐
│編號│發卡銀行│申請日│卡號      │刷卡總額（元）│ 積欠款項（元）   │
├──┼────┼───┼─────┼───────┼─────────┤
│一  │花旗銀行│890512│000000000 │        121698│            119289│
│    │        │      │0000000   │              │                │
├──┼────┼───┼─────┼───────┼─────────┤
│二  │佳信銀行│890522│000000000 │         65889│             69130│
│    │        │      │0000000   │              │                  │
├──┼────┼───┼─────┼───────┼─────────┤
│三  │富邦銀行│890529│000000000 │         58473│                 0│
│    │        │      │0000000   │              │                  │
├──┼────┼───┼─────┼───────┼─────────┤
│四  │大安銀行│890717│000000000 │         90587│            114142│
│    │        │      │0000000   │              │                  │
└──┴────┴───┴─────┴───────┴─────────┘
